臺灣新竹地方法院民事判決　　　　　　　 99年度訴字第200號
原　　　告　侯美珍
訴訟代理人　曾哲政
被　　　告　張添幸
訴訟代理人　陳恩民律師
　　　　　　魏翠亭律師
上列當事人間請求確認優先承買權不存在事件，本院於民國100
年1月7日辯論終結，判決如下：
    主  文
確認被告就本院九十七年度執字第一二０四九號強制執行事件，
對於座落新竹縣湖口鄉○○段2027地號土地所有權權利範圍八分
之一之優先承買權不存在。
訴訟費用由被告負擔。
    事實及理由
一、原告起訴聲明及主張之要領：
（一）緣執行債務人即訴外人張添慶所有座落新竹縣湖口鄉○○
      段381地號及座落新竹縣湖口鄉○○段2021、2023、2024
      、2025、2027地號土地所有權權利範圍各1/8，係執行債
      權人即原告聲請本院以97年度執字第12049號強制執行事
      件予以強制執行拍賣，嗣於第二次拍賣時，因無人應賣，
      原告遂在場聲明以拍賣底價承受。然被告乃於民國98年12
      月21日向本院民事執行處陳報就系爭拍賣之不動產即系爭
      6筆地號土地有租賃權，主張就系爭拍賣之不動產即系爭6
      筆地號土地所有權權利範圍各1/8有優先承買權（嗣被告
      聲請對座落新竹縣湖口鄉○○段381地號及座落新竹縣湖
      口鄉○○段2021、2023、2024、2025地號土地所有權權利
      範圍各1/8行使優先承買權部分，業據本院民事執行處裁
      定駁回聲請確定，原告已變更減縮聲明為請求確認被告就
      本院97年度執字第12049號強制執行事件，對於座落新竹
      縣湖口鄉○○段2027地號土地所有權權利範圍1/8之優先
      承買權不存在，詳如後述，故以下僅就系爭拍賣之不動產
      即座落新竹縣湖口鄉○○段2027地號土地所有權權利範圍
      1/8部分論述）。惟系爭座落新竹縣湖口鄉○○段2027地
      號土地所有權權利範圍1/8於97年5月7日起即由原告聲請
      假扣押，迄至98年11月26日本院97年度執字第12049號強
      制執行事件進行第二次拍賣，歷經1年6月，此期間被告均
      未曾向本院民事執行處陳報就系爭座落新竹縣湖口鄉○○
      段2027地號土地有租賃權，嗣原告聲明承受後，經本院民
      事執行處通知被告如有優先承買權，應限期聲明優先承買
      ，被告始於98年12月21日提出「土地使用租賃同意書」，
      主張優先承買系爭拍賣之不動產即座落新竹縣湖口鄉○○
      段2027地號土地所有權權利範圍1/8；且依被告向本院民
      事執行處主張優先承買權所提出之「土地使用租賃同意書
      」，甲方分別為訴外人張添慶、張添籌，乙方為被告，而
      系爭座落新竹縣湖口鄉○○段2027地號土地共有人計14人
      ，豈能僅由訴外人張添慶、張添籌2人代表全部共有人為
      出租，此均顯與常情不符。況被告亦為系爭座落新竹縣湖
      口鄉○○段2027地號土地所有權權利範圍1/8原所有權即
      訴外人張添慶之兄弟，何以須簽訂此同意書，此亦啟人疑
      竇。是被告所提出之「土地使用租賃同意書」顯係事後臨
      時偽造之證明，係被告與訴外人張添慶、張添籌通謀而為
      虛偽意思表示，且為偽造文書，依民法第87條第1項規定
      ，應屬無效（原告已具狀向臺灣桃園地方法院檢察署對被
      告及訴外人張添慶、陳文玲提出告訴）。
（二）又按最高法院65年台上字第530號、69年台上字第945號判
      例要旨，土地法第104條第1項關於基地或房屋優先購買權
      之規定，旨在使房屋與基地之所有權合歸於一人所有，使
      法律關係單純化，以盡經濟上之效用，並杜紛爭，故必須
      對於基有地上權、典權或租賃關係之存在，且地上權人、
      典權人或承租人於基地上有房屋之建築者，始有該條優先
      購買權之適用。查本院97年度執字第12049號強制執行事
      件第二次拍賣公告雖載明系爭座落新竹縣湖口鄉○○段20
      27地號上有一間二層RC造建物（門牌為八德路1段91巷5號
      ）係張添幸所有，惟依房屋稅籍證明單所載，系爭座落新
      竹縣湖口鄉○○段2027地號上之門牌號碼新竹縣湖口鄉○
      ○路○段91巷5號建物登記之納稅義務人為張上偉、張上作
      、張上份、張上侃、張上倫等人共有，納稅義務人並非被
      告，被告僅係建物占有人，而無租賃情事，則依前開說明
      ，被告自無優先承買權。
（三）再者，被告自承係於88年6月28日始遷入門牌號碼新竹縣
      湖口鄉○○路○段91巷5號建物，而「土地使用租賃同意書
      」係搬入上開建物後始簽訂，然被告所提出之「土地使用
      租賃同意書」則係記載簽訂日期為87年3月1日，顯有不符
      ；況被告亦否認在該「土地使用租賃同意書」簽名、蓋章
      ，經比對筆跡，該「土地使用租賃同意書」係訴外人陳文
      玲（即訴外人張添慶之配偶）事後偽造之證明；且該「土
      地使用租賃同意書」所載每月有支付4,000元之約定，亦
      與被告自承係「無償使用」等情不合；被告另自承有權使
      用土地，不必租賃等語，在在均足證該「土地使用租賃同
      意書」係臨訟杜撰。至被告另提出之電費單、有線電視收
      視戶繳款單亦僅足以證明係以被告名義申請使用之事實，
      尚無從證明被告就系爭座落新竹縣湖口鄉○○段2027地號
      土地有租賃之事實。
（四）綜上，被告就系爭座落新竹縣湖口鄉○○段2027地號土地
      所有權權利範圍1/8並無租賃及優先承買權，且原告信賴
      拍賣公告之利益亦應予以保障，爰聲明判命：
    (一)確認被告就本院97年度執字第12049號強制執行事件，對
      於座落新竹縣湖口鄉○○段2027地號土地所有權權利範圍
      1/8之優先承買權不存在。
    (二)訴訟費用由被告負擔。
二、被告答辯聲明及要領：
（一）系爭座落新竹縣湖口鄉○○段2027地號土地上之門牌號碼
      新竹縣湖口鄉○○○路91巷5號建物確為被告所建：
    (一)按「基地出賣時，地上權人、典權人或承租人有依同樣條
      件優先購買之權。」土地法第104條第1項前段定有明文。
      次參照最高法院84年台上字第83號判決：「土地法第104
      條關於基地或房屋優先購買權之規定，旨在使房屋與基地
      之所有權歸於一人所有，使法律關係單純化，以盡經濟上
      之效用，並杜紛爭。故必須對於基地有地上權、典權或租
      賃關係之存在，且地上權人、典權人或承租人於基地上有
      房屋之建築者，始有本條優先購買權之適用。」故依土地
      法第104條行使優先購買權者，必充足以下二條件：對
      於基地有地上權、典權或租賃關係存在。於基地上有房
      屋之建築。
    (二)原告雖主張系爭座落新竹縣湖口鄉○○段2027地號土地上
      之門牌號碼新竹縣湖口鄉○○○路91巷5號建物納稅義務人
      為訴外人張上偉等5人，並提出新竹稅捐稽徵處房屋稅籍
      證明書欲證明該建物非被告所建、所有。惟參照最高法院
      40年台上字第126號判例意旨，房屋稅納稅義務人，並非
      即為房屋所有人，繳納房屋稅之收據，亦非即為房屋所有
      權之證明，是以，僅憑房屋稅籍證明書尚難證明訴外人張
      上偉等人即為上開建物之所有權人。次依原告所提出之房
      屋稅籍證明書所載建物為一層土磚混合造房屋，稅籍起課
      年月為39年7月，與本院97年執字第12049號強制執行事件
      於98年5月8日現場履勘系爭座落新竹縣湖口鄉○○段2027
      地號土地上之門牌號碼新竹縣湖口鄉○○○路91巷5號建物
      乃二層RC磚造建物，兩者迥不相同，故原告所提出之房屋
      稅籍證明書所指建物或為同樣座落系爭新竹縣湖口鄉○○
      段2027地號土地上已廢棄之土造三合院（參原證1拍賣公
      告），此更益見原告指稱被告非上開建物所有權人等語，
      顯有混洧，而屬誤會。
（二）系爭座落新竹縣湖口鄉○○段2027地號土地為祖先所遺留
      之共有祖產，因土地上有共同祖厝關係，土地持有人（即
      後代子孫）均有默契保持土地的完整性，且不加以分割使
      用，大家保有土地的共同使用權，此為鄉下所遺留的不慣
      例。系爭座落新竹縣湖口鄉○○段2023地號土地亦有土地
      共有人即訴外人張上交、張添舜之建物（即門牌新竹縣湖
      口鄉○○路○段83、85、87、89號），與被告承租系爭座
      落新竹縣湖口鄉○○段2027地號土地上建物（即門牌新竹
      縣湖口鄉○○路○段91巷5號）之使用狀況一致（建物之基
      地全為持分共有之狀況），可為證明。次查，依鄉下延用
      之不成文慣例，被告之父過世後，被告之父名下之遺產本
      只登記於長兄名下，惟因被告之兄弟眾多（共7人），故
      方有多登記予訴外人張添慶名下，免在系爭座落新竹縣湖
      口鄉○○段2027地號土地上所無稅籍資料之百年歷史建築
      物「祖屋」免於被分割之事實，系爭「土地使用租賃同意
      書」的意涵，被告已被家族託負保管使用系爭座落新竹縣
      湖口鄉○○段2027地號土地的完整性。又被告因原居住之
      祖厝因年久漏雨無法整修，為奉養老母親，經家族協商同
      意後，與自家兄弟即訴外人張添慶、張添籌簽定上述「土
      地使用租賃同意書」，取得登記於訴外人張添慶、張添籌
      二人名下土地使用權，作為建屋及進出道路使用。是被告
      確有租地建屋，土生土長居住於系爭座落新竹縣湖口鄉○
      ○段2027地號土地長達56年之事實，並且被家族託負保管
      與使用之重責，決非原告片面說詞所可改變。
（三）系爭「土地使用租賃同意書」係被告與訴外人張添慶、張
      添籌所簽，被告為系爭座落新竹縣湖口鄉○○段2027地號
      土地承租人：
    (一)被告對於系爭座落新竹縣湖口鄉○○段2027地號土地有租
      賃關係存在，系爭「土地使用租賃同意書」非被告與訴外
      人張添慶、張添籌通謀而為虛偽意思表示。
    (二)按民事訴訟法第277條規定，當事人主張有利於己之事實
      者，就其事實有舉證之責任。次按，「第三人主張表意人
      與相對人通謀而為虛偽意思表示者，該第三人應負舉證之
      責」，亦有最高法院48年台上字第29號判例可資參照。然
    原告並未舉證證明系爭「土地使用租賃同意書」係被告事
      後偽造：
    (1)原告主張自97年11月26日（按應係97年5月7日）聲請假扣
      押迄第二次拍賣止，被告從未提出系爭「土地使用租賃同
      意書」主張優先購買權，迨至原告聲明依拍賣底價承受後
      ，被告始於98年12月21日提出系爭「土地使用租賃同意書
      」主張行使優先購買權，故認系爭「土地使用租賃同意書
      」乃被告事後偽造提出等語。惟查，法院執行處辦理強制
      執行程序時，如遇有優先購買權人，其通知是否優先購買
      時機，恒為標的物拍定之後，否則拍定與否尚屬未知，如
      何通知行使優先購買權？故被告於標的物經拍定之後，經
      法院通知始提出證明資料，主張優先購買，於法並無違誤
      ，原告之主張，顯誤解法律及強制執行相關程序規定。
    (2)再依原告主張系爭「土地使用租賃同意書」係事後偽造之
      理由，乃謂係依據被告於99年4月16日言詞辯論期日當庭
      自承系爭「土地使用租賃同意書」係其於88年6月28日搬
      入該建物後始簽訂，惟系爭「土地使用租賃同意書」簽立
      日期卻為87年3月1日，故認系爭「土地使用租賃同意書」
      乃事後偽造。然衡諸契約簽訂時，所載簽訂日期與實際簽
      訂日期不符在所多有，或為使契約效力回溯發生、或為使
      契約當事人權利義務關係具體書面化，或因他理由不一而
      足，其情況並非罕見，況且，被告如欲事後偽造，何不將
      簽約日期逕載為88年6月以後，以絕爭議，何徒橫生困擾
      ，故實難憑此即可論系爭「土地使用租賃同意書」乃事後
      偽造。
    (3)原告又認系爭「土地使用租賃同意書」之目的在阻原告承
      受系爭本院97年度執字第12049號強制執行事件強制執行
      之標的，而於事後偽造。關此，原告亦應證明系爭「土地
      使用租賃同意書」偽造時間乃於原告依法承受甚或假扣押
      執行之後，否則即無侵害原告或其他拍定人權益之虞，且
      與原告權益無涉。
    (4)綜合上述，原告空言主張系爭「土地使用租賃同意書」乃
      被告與訴外人張添慶、張添籌通謀而為虛偽意思表示，乃
      事後臨時偽造，未舉任何證物資料以實其說，難認已盡舉
      證責任，不可不察。
    (三)系爭「土地使用租賃同意書」非被告與訴外人張添慶等人
      事後偽造：
    (1)查系爭座落新竹縣湖口鄉○○段2021、2023、2024、2025
      、2027地號土地，係訴外人張上格、張上銘、張上潘、張
      添楷、張添祥、張添賜、張添籌、張添慶、張上倫、張上
      作、張上侃、張上份、張上偉、張添淦等14人共有，而上
      開共有人間就共有之各筆土地之使用收益及管理有分管協
      議存在，各共有人自先祖時代起即依分管協議就各筆土地
      為使用管理，系爭座落新竹縣湖口鄉○○段2023地號土地
      乃由共有人張上交建築房屋居住使用、系爭座落新竹縣湖
      口鄉○○段2027地號土地則由共有人張添幸與其兄弟張添
      慶、張添籌此房共有人管理使用，故系爭座落新竹縣湖口
      鄉○○段2027地號土地得經本房共有人張添慶、張添籌二
      人同意簽訂系爭「土地使用租賃同意書」，而無須其他共
      有人同意，況被告為求慎重，事先洽詢經其他共有人同意
      後始於系爭座落新竹縣湖口鄉○○段2027地號土地上建築
      房屋。
    (2)次依被告與訴外人張添慶、張添籌所簽系爭「土地使用租
      賃同意書」，其上張添幸（即被告）簽名部分，雖非被告
      本人親簽，然於臺灣桃園地方法院檢察署99年度偵字第11
      344號偵查程序中，被告與訴外人陳文玲均已證述所涉簽
      名部分係被告同意訴外人張添慶配偶即訴外人陳文玲簽名
      ，系爭「土地使用租賃同意書」之真正並無疑問。
    (3)系爭「土地使用租賃同意書」前言及第3條所載：「茲甲
      方張添慶、張添籌與乙方張添幸為甲方持有（甲方為登記
      名義人）張家老家土地，同意以下述條件取得永久使用權
      ：三、乙方不得將上開土地轉租予他人使用、乙方需每月
      支付租金4,000元予甲方，做為"老媽"的安養金。」明載
      訴外人張添慶、張添籌同意就分管之系爭座落新竹縣湖口
      鄉○○段2027地號土地出租予被告，被告須每月支付4,00
      0元租金予訴外人張添慶及張添籌。然雙方母親實際上與
      被告一同生活，由被告負奉養照顧責任（被證2），故雙
      方事後經協調同意被告應付之租金得充作訴外人張添慶、
      張添籌應分擔之扶養責任，而免付租金，是系爭座落新竹
      縣湖口鄉○○段2027地號土地並非無償供給被告使用，乃
      以租金抵應分擔之扶養費用。
（四）綜上所述，被告依土地法第104條規定，對系爭座落新竹
      縣湖口鄉○○段2027地號土地有優先購買權。為此，爰聲
      明：
    (一)原告之訴駁回。
    (二)訴訟費用由原告負擔。
三、程序部分：
（一）本件原告起訴時係聲明請求確認被告就本院97年度執字第
      12049號強制執行事件，對於座落新竹縣湖口鄉○○段381
      地號及座落新竹縣湖口鄉○○段2021、2023、2024、2025
      、2027地號土地所有權權利範圍各1/8之優先承買權不存
      在；嗣因被告聲請對座落新竹縣湖口鄉○○段381地號及
      座落新竹縣湖口鄉○○段2021、2023、2024、2025地號土
      地所有權權利範圍各1/8行使優先承買權部分，業據本院
      民事執行處裁定駁回聲請確定，有本院97年度執字第1204
      9號裁定、99年度執事聲字第11號執行調查筆錄暨裁定影
      本在卷可稽，原告乃變更聲明為請求確認被告就本院97年
      度執字第12049號強制執行事件，對於座落新竹縣湖口鄉
      ○○段2027地號土地所有權權利範圍1/8之優先承買權不
      存在，核係減縮應受判決事項之聲明，並經被告同意，自
      應准許。
（二）按確認法律關係之訴，非原告有即受確認判決之法律上利
      益者，不得提起之，民事訴訟法第247條第1項前段定有明
      文。所謂即受確認判決之法律上利益，係指法律關係之存
      否不明確，原告主觀上認其在法律上之地位有不安之狀態
      存在，且此種不安之狀態，能以確認判決將之除去者而言
      ，若縱經法院判決確認，亦不能除去其不安之狀態者，即
      難認有受確認判決之法律上利益（最高法院52年度台上字
      第124號判例意旨參照）。本件原告主張其係本院97年度
      執字第12049號強制執行事件債權人，因該強制執行事件
      第二次拍賣之不動產（即座落新竹縣湖口鄉○○段381地
      號及座落新竹縣湖口鄉○○段2021、2023、2024、2025、
      2027地號土地所有權權利範圍各1/8）無人應買，原告即
      於拍賣期日終結前在場聲明以拍賣底價承受，惟被告主張
      係系爭座落新竹縣湖口鄉○○段381地號及座落新竹縣湖
      口鄉○○段2021、2023、2024、2025、2027地號土地之承
      租人，就系爭座落新竹縣湖口鄉○○段381地號及座落新
      竹縣湖口鄉○○段2021、2023、2024、2025、2027地號土
      地所有權權利範圍各1/8有優先承買權（嗣被告聲請對座
      落新竹縣湖口鄉○○段381地號及座落新竹縣湖口鄉○○
      段2021、2023、2024、2025地號土地所有權權利範圍各
      1/8 行使優先承買權部分，業據本院民事執行處裁定駁回
      聲請確定），然為原告所否認，則原告既爭執被告就系爭
      座落新竹縣湖口鄉○○段2027地號土地所有權權利範圍1/
      8有優先承買權，其能否承受取得系爭座落新竹縣湖口鄉
      ○○段2027地號土地所有權權利範圍1/8之法律上地位不
      安狀態，自能以確認判決將之除去，故原告起訴請求確認
      被告就系爭座落新竹縣湖口鄉○○段2027地號土地所有權
      權利範圍1/8之優先承買權不存在，即有確認利益，併予
      敘明。
四、本院判斷之理由：
（一）本件經與兩造整理並協議簡化爭點如下：
  (一)兩造間不爭執之事實：
  (1)執行債務人即訴外人張添慶所有之系爭座落新竹縣湖口鄉○
    ○段381地號及座落新竹縣湖口鄉○○段2021、2023、2024
    、2025、2027地號土地所有權權利範圍各1/8，係執行債權
    人即原告聲請本院以97年度執字第12049號強制執行事件予
    以強制執行拍賣，嗣於第二次拍賣時，因無人應賣，原告遂
    在場聲明以拍賣底價承受。然被告於98年12月21日向本院民
    事執行處陳報就系爭拍賣之不動產即系爭6筆地號土地有租
    賃權，並提出「土地使用租賃同意書」影本，主張就系爭拍
    賣之不動產即系爭6筆地號土地所有權權利範圍各1/8有優先
    承買權。嗣被告聲請對座落新竹縣湖口鄉○○段381地號及
    座落新竹縣湖口鄉○○段2021、2023、2024、2025地號土地
    所有權權利範圍各1/8行使優先承買權部分，業據本院民事
    執行處裁定駁回聲請確定。
  (2)執行債務人即訴外人張添慶原所有之系爭座落新竹縣湖口鄉
    ○○段2027地號土地所有權權利範圍1/8，係原告聲請本院
    以97年度執全字第340號為假扣押執行，並經本院民事執行
    處於97年5月7日囑託新竹縣新湖地政事務所為假扣押查封登
    記。
  (3)依本院97年度執字第12049號強制執行事件第二次拍賣公告
    備註欄三之記載：「本院於97年5月26日假扣押查封時，債
    務人不在場，地政人員指界稱：(一)甲標：381地號土地係雜
    林。(二)乙標：2021地號土地部分為路、竹林、鋪柏油路之
    空地及部分種植蔬菜、絲瓜，另門牌為湖口鄉○○路○段91
    巷5號建物後方之鐵架棚子可能有坐落本地號上；嗣據本案
    債權人具狀陳報稱2021地號土地為道路使用及其上之鐵造建
    物（檳榔攤）係土地共有人張上交所有，目前出租他人營業
    使用。本院98年5月8日履勘時，該檳榔攤已拆除。2023地
    號上有二層建物（RC造）三間（門牌為八德路1段85、87、8
    9號）及有三層建物（加強磚）（門牌為八德路1段83號），
    上開建物住戶表示其係土地共有人；嗣據本案債權人具狀陳
    報上開建物均為土地共有人張上交所有，現由其與家人居住
    使用，另依新竹縣稅捐處函查房屋稅籍資料所示，八德路1
    段83號房屋納稅義務人為張添舜，其餘八德路1段85、87、8
    9號建物查無稅籍資料。2024地號土地一小部分為路，其
    餘地上種植蔬菜；本院98年5月8日履勘2025地號時，債務人
    之兄稱現由共有人種植蔬菜，並無第三人張添渼之鐵皮屋坐
    落其上。嗣據本案債權人具狀陳報2024、2025地號土地部分
    由第三人張添幸夫妻種植蔬菜，部分為雜木林。2027地號
    上有一間二層RC造建物（門牌為八德路1段91巷5號），另有
    一間土造三合院坐落其上（已廢棄）；嗣據本案債權人具狀
    陳報稱，八德路1段91巷5號之建物係張添幸（即債務人之六
    弟）所有，係債務人同意其在土地上興建房屋，現由張添幸
    全家人居住使用；土地上之三合院經本院98年5月8日履勘，
    債務人之兄稱三合院並無占用，當初建造二層RC造房屋時已
    有測量」。
  (4)依新竹縣稅捐稽徵處房屋稅籍證明書所示，稅籍編號000000
    00000號、門牌號碼新竹縣湖口鄉○○路○段91巷5號房屋係3
    9年7月起課，迄至98年止折舊年數為58年，係「土磚混合造
    」構造，面積為120.4平方公尺，納稅義務人為訴外人張上
    偉、張上作、張上份、張上侃、張上倫等5人。
  (5)被告提出之「土地使用租賃同意書」影本所載簽署日期為87
    年3月1日，主要內容為：「茲甲方張添慶、張添籌與乙方張
    添幸為甲方持有張家"老家"土地，同意以下述條件取得永久
    使用權：一、土地標的：湖南段地號2021、2023、2024、20
    25、2027之範圍土地。二、使用方式：甲方同意乙方在上開
    土地上改建房屋以讓原住在漏雨之老家之母親得以居住，並
    可在剩餘土地上栽種水果蔬菜等及停車場、道路之用。三、
    乙方不得將上開土地轉租予他人使用，乙方需每月支付租金
    4,000元整給甲方，做為"老媽"的安養金。四、特別約定：
    1.上開土地為甲方與他人持分共有，未來如分割清楚，則乙
    方擁有優先購買權。」
  (6)被告提出之「土地使用租賃同意書」影本上「乙方張添幸」
    之簽名、蓋章均非被告所為，「張添幸」之簽名係訴外人張
    添慶之配偶即訴外人陳文玲所為。
  (7)被告未曾依「土地使用租賃同意書」影本所載每月現實給付
    4,000元予訴外人張添慶、張添籌。
  (二)兩造間主要之爭點為：
  (1)系爭座落新竹縣湖口鄉○○段2027地號土地上之門牌號碼新
    竹縣湖口鄉○○路○段91巷5號2層RC造建物是否為被告所建
    ？
  (2)上開建物如係被告所建，被告是否係基於租賃關係而租地建
    屋之承租人？
  (3)被告如係基於與訴外人張添慶、張添籌間之租賃關係而租地
    建屋，則被告就系爭原告承受之不動產即系爭座落新竹縣湖
    口鄉○○段2027地號土地所有權權利範圍1/8，有無優先承
    買權？
（三）得心證之理由：
  (一)系爭座落新竹縣湖口鄉○○段2027地號土地上之門牌號碼新
    竹縣湖口鄉○○路○段91巷5號2層RC造建物確係被告所建：
  (1)原告主張系爭座落新竹縣湖口鄉○○段2027地號土地上之門
    牌號碼新竹縣湖口鄉○○路○段91巷5號2層RC造建物非被告
    所建一節，固據提出新竹縣稅捐稽徵處房屋稅籍證明書影本
    5紙為證。然查，依原告提出之新竹縣稅捐稽徵處房屋稅籍
    證明書所示，該稅籍編號00000000000號、門牌號碼新竹縣
    湖口鄉○○路○段91巷5號房屋係39年7月起課，迄至98年止
    折舊年數為58年，係「土磚混合造」構造，面積為120.4平
    方公尺，納稅義務人為訴外人張上偉、張上作、張上份、張
    上侃、張上倫等5人（詳如兩造不爭執事項(4)），已與系爭
    座落新竹縣湖口鄉○○段2027地號土地上之門牌號碼新竹縣
    湖口鄉○○路○段91巷5號「2層RC造」建物之構造不同，二
    者顯非同一建物。
  (2)第查，系爭座落新竹縣湖口鄉○○段2027地號土地所有權權
    利範圍1/8，原係原告聲請本院以97年度執全字第340號為假
    扣押執行，且經本院於97年5月26日為假扣押查封，而查封
    時經地政人員指界稱：「2027地號上有一間二層RC造建物（
    門牌為八德路1段91巷5號），另有一間土造三合院坐落其上
    （已廢棄）」；嗣據該強制執行事件債權人即原告具狀陳報
    稱：「八德路1段91巷5號之建物係張添幸（即債務人之六弟
    ）所有，係債務人同意其在土地上興建房屋，現由張添幸全
    家人居住使用」；另系爭座落新竹縣湖口鄉○○段2027地號
    土地上之三合院經本院98年5月8日履勘，「債務人（即訴外
    人張添慶）之兄稱三合院並無占用，當初建造二層RC造房屋
    時已有測量」等情（亦詳如兩造不爭執事項(1)至(3)），亦足
    堪認系爭座落新竹縣湖口鄉○○段2027地號土地上之門牌號
    碼新竹縣湖口鄉○○路○段91巷5號「2層RC造建物」，確有
    別於系爭座落新竹縣湖口鄉○○段2027地號土地「外」之已
    廢棄「三合院」，且原告於上開強制執行事件已陳報確認系
    爭座落新竹縣湖口鄉○○段2027地號土地上之門牌號碼新竹
    縣湖口鄉○○路○段91巷5號「2層RC造建物」，確係被告所
    建。
  (3)再者，原告於上開強制執行事件除陳報稱：「八德路1段91
    巷5號之建物係張添幸（即債務人之六弟）所有，係債務人
    同意其在土地上興建房屋，現由張添幸全家人居住使用」外
    ，另於97年11月19日亦再具狀陳報：「本件2027地號上之三
    合院係債務人張添慶之叔叔叔張上格所有，經查張上格也是
    本件地號共有人之一」等情；且上開強制執行事件再經本院
    民事執行處會同執行債權人代理人（即本件原告）、執行債
    務人代理人（即本件被告）及地政人員於98年5月8日至現場
    調查，地政人員仍稱：「2027地號上有一棟二層RC造建物，
    門牌為1段91巷5號，其上有小部分三合院（土造）占用，但
    可能有誤差」等情，債務人代理人亦稱：「三合院並無占用
    ，當初建二層RC造房屋時已有測量過。另5號房屋為張添幸
    所有。稅籍資料上之納稅義務人並無占用5號房屋」等情；
    嗣原告再於98年10月9日具狀提出懸掛門牌號碼新竹縣湖口
    鄉○○路○段91巷5號之「2層RC造建物」照片及載明「誤以
    為土造三合院係座落在2027地號上，會同地政測量員履勘結
    果，更正為係座落在...地號上與本件拍賣土地無關」等情
    之「三合院」照片，經核尚與被告於上開強制執行事件執行
    程序陳明：「2027地號上門牌八德路1段91巷5號房屋是我蓋
    的。旁邊有一間土造的三合院是我的老家，也共用我的門牌
    ，沒有座落在拍賣的土地上...（既然房屋是你的，為何稅
    籍資料沒有你的名字，而是別人的名字？）我沒有去辦房屋
    稅籍登記，稅捐機關的資料老家三合院，不是現有的二層樓
    鋼筋混凝土建物」等情相符，有本院97年度執字第12049號
    強制執行事件原告97年9月22日、97年11月19日、98年10月9
    日陳報狀及本院98年5月8日、99年6月22日執行調查筆錄等
    影本在卷可稽，亦足堪認新竹縣稅捐稽徵處稅籍編號000000
    00000號房屋稅籍證明書所載面積120.4平方公尺、於39年7
    月起課，迄至98年止折舊年數為58年之「土磚混合造」構造
    房屋，確與系爭座落新竹縣湖口鄉○○段2027地號土地上之
    「2層RC造」建物，非屬同一建物；且系爭座落新竹縣湖口
    鄉○○段2027地號土地上之「2層RC造」建物，係沿用新竹
    縣稅捐稽徵處稅籍編號00000000000號房屋稅籍證明書所載
    「土磚混合造」構造房屋之同一門牌號碼即新竹縣湖口鄉○
    ○路○段91巷5號，再參以原告提出之電費收據影本，現門牌
    號碼新竹縣湖口鄉○○路○段91巷5號用電戶確係被告，在在
    均足堪認系爭座落新竹縣湖口鄉○○段2027地號土地上之門
    牌號碼新竹縣湖口鄉○○路○段91巷5號2層RC造建物確係被
    告所建無疑。原告徒以新竹縣稅捐稽徵處稅籍編號00000000
    000號房屋稅籍證明書所載納稅義務人非被告，即認被告非
    系爭座落新竹縣湖口鄉○○段2027地號土地上之門牌號碼新
    竹縣湖口鄉○○路○段91巷5號2層RC造建物所有人，則尚不
    足採。
  (二)系爭座落新竹縣湖口鄉○○段2027地號土地上之門牌號碼新
    竹縣湖口鄉○○路○段91巷5號2層RC造建物雖係被告所有，
    惟被告並係基於租賃關係而租地建屋之承租人：
  (1)按當事人主張有利於己之事實者，就其事實有舉證之責任。
    但法律別有規定，或依其情形顯失公平者，不在此限。又當
    事人主張之事實，經他造於準備書狀內或言詞辯論時或在受
    命法官、受託法官前自認者，無庸舉證。當事人於自認有所
    附加或限制者，應否視有自認，由法院審酌情形斷定之。自
    認之撤銷，除別有規定外，以自認人能證明與事實不符或經
    他造同意者，始得為之。民事訴訟法第277條、第279條定有
    明文。
  (2)經查，被告就系爭座落新竹縣湖口鄉○○段2027地號土地上
    之門牌號碼新竹縣湖口鄉○○路○段91巷5號2層RC造建物，
    確非係基於租賃關係而租地建屋之事實，業據被告於本件言
    詞辯論時自認：「...當初本來這筆土地全部都是要給我...
    土地上的房子是我的，土地是共有的，因為我們兄弟有四分
    之一的持分，我叔叔也有持分，我叔叔有同意我在土地上蓋
    房子。（有租土地嗎？）都是自己的土地，沒有付錢，但我
    弟弟張添慶、我哥哥張添籌有打一份租約給我，但是是無償
    的，這是家族的地。因為我媽媽還在，我沒有付過租金。（
    房子何時蓋？租約何時訂立？）房子是921大地震前就蓋好
    了，我是在88年6月28日搬進去住，租約是我搬進去之後，
    我弟弟打給我，但詳細時間我不記得。土地是我弟弟、哥哥
    、叔叔他們讓我無償使用。（為何土地使用租賃同意書上記
    載付租金4, 000元？）我不知道，我沒有付過租金」；「我
    是沒有付錢。土地本來是要我父親留給我們七名兄弟，後來
    過名給我大哥及張添慶，我本來就有權利使用，不用付租金
    ...（你有何優先承買的權利？）我的房子蓋在系爭土地上
    ，應有優先承買權」；「我從小是住在旁邊的三合院長大的
    ，當初我父親過世時他持分四分之一，後來我們兄弟七人只
    登記給張添慶、張添籌兩人，後來我跟我叔叔他們說因為三
    合院不能住了，要蓋房子給我媽媽住，所以我叔叔們都答應
    我在2027地號土地上面蓋系爭建物，張添慶、張添籌也都同
    意。...（你是否有經過所有的共有人同意？）是的。都有
    口頭或電話跟他們說過，每個人都有。當時系爭土地是不能
    夠建造房屋的，所以也沒有去申請建築執照，所以都沒有跟
    他們訂立書證，都是用講的。（是否有給付他們租金？）沒
    有。因為我父親留下來就有四分之一的持分。（是否有給付
    租金給張添慶、張添籌？）沒有。...（系爭土地始用租賃
    同意書是否由你所簽名？）不是我簽的，不知道是張添慶還
    是陳文玲簽的。（印章是否是你蓋的？）也不是我蓋的。張
    添慶有我的印章，印張是我自己刻的，放在張添慶那裡，因
    為我們有共同經營公司，我是股東，所以把印章放在張添慶
    那裡。（此份土地使用租賃同意書是何時間所製作？）我不
    記得時間了，不是最近才簽的，應該有七、八年以上，有沒
    有超過10年以上我忘記了，正本在張添慶那裡，我只有一份
    影印本，有沒有正本我要回去問我太太才知道。...我是沒
    有付錢沒錯。房子是蓋給我母親住的。（你在99年4月16日
    言詞辯論期日有稱房子是你蓋好之後張添慶才出具土地使用
    租賃同意書？）是的。房子蓋的時候，有先跟張添慶講好說
    三合院房子不能住人，我說要在旁邊蓋房子給媽媽住，他說
    我可以蓋房子可以使用。土地使用租賃同意書是張添慶後來
    才弄出來的，應該是蓋好後1年多就給我的，做好就放在我
    太太那邊，我也沒有看過，最近才找出來看的」等情（參本
    院99年4月16日、99年5月24日、99年7月26日言詞辯論筆錄
    ）。參以被告於本院97年度執字第12049號強制執行事件執
    行程序中先後自承：「...地號2027不動產，緣張添幸之住
    家...並於先前兄弟間有協議因老母親同住，所以有永久使
    用權」；「因為房屋是蓋給我母親住的，我母親一直和我同
    住，債務人是我弟，張添籌是我哥哥，他們也有扶養義務，
    所以我沒有給付租金...我們有七兄弟，當初是登記在債務
    人及張添籌名下，其實兄弟每人都有一份」等情（參本院97
    年度執字第12049號強制執行事件被告98年12月21日陳報書
    狀及本院99年6月22日執行調查筆錄等影本），另於本院坦
    承系爭「土地使用租賃同意書」其上被告簽名部分，係訴外
    人陳文玲所為（參本院被告99年12月31日答辯一狀），核與
    被告上開自認之事實大致相符。揆諸被告上開自認，堪認被
    告已自認下列事實：
  被告自認系爭座落新竹縣湖口鄉○○段2027地號土地權利範
    圍1/4原係其父之遺產，原應屬被告及訴外人張添慶、張添
    籌等七兄弟共同繼承之財產，然經被告及訴外人張添慶、張
    添籌等七兄弟同意將系爭座落新竹縣湖口鄉○○段2027地號
    土地權利範圍各1/8分別登記為訴外人張添慶、張添籌所有
    ，惟就被告與訴外人張添慶、張添籌之內部關係而言，被告
    就系爭座落新竹縣湖口鄉○○段2027地號土地仍有使用權，
    故被告認無給付租金予訴外人張添慶、張添籌之義務，亦未
    曾給付租金予訴外人張添慶、張添籌。
  被告自認係經訴外人張添慶、張添籌及其他共有人同意「無
    償使用」系爭座落新竹縣湖口鄉○○段2027地號土地建造門
    牌號碼新竹縣湖口鄉○○路○段91巷5號2層RC造建物。
  被告自認所提出之「土地使用租賃同意書」影本，係被告建
    造門牌號碼新竹縣湖口鄉○○路○段91巷5號2層RC造建物後
    至少1年以上始由訴外人張添慶或訴外人陳玉玲（即訴外人
    張添慶之配偶）所製作，其上被告之簽名係訴外人陳玉玲所
    為，其上被告之印文亦非被告所蓋章，且被告原不知該同意
    書有約定每月租金4,000元之記載。
  (3)揆諸上開認定，被告確已自認其就系爭座落新竹縣湖口鄉○
    ○段2027地號土地上之門牌號碼新竹縣湖口鄉○○路○段91
    巷5號2層RC造建物，確非係基於租賃關係而租地建屋之事實
    。據此，原告對此有利於己事實之主張，即無庸再為舉證。
    反之，被告如欲撤銷上開自認之事實，則應得原告之同意，
    或由被告舉證證明該自認與事實不符，倘原告不同意被告撤
    銷上開自認之事實，且被告亦無法舉證證明該自認與事實不
    符，被告即不得撤銷上開自認之事實。
  (4)被告確已自認其就系爭座落新竹縣湖口鄉○○段2027地號土
    地上之門牌號碼新竹縣湖口鄉○○路○段91巷5號2層RC造建
    物，確非係基於租賃關係而租地建屋之事實，已如上述。惟
    被告再辯稱：「我在那蓋房子給我母親住，因為他們都沒有
    出錢奉養母親，新台幣4,000元租金就當作他們奉養母親的
    費用，所以實際上雖然沒有每月交付給他們兩人4,000元，
    但是仍然有約定每個月4000元的租金，就當作他們奉養母親
    的費用」等情，核難認係對上開自認所為附加或限制，尚不
    影響本院就被告上開自認事實之認定。然被告上開抗辯，顯
    係再就自認「無償使用」系爭座落新竹縣湖口鄉○○段2027
    地號土地及原不知該「土地使用租賃同意書」有約定每月租
    金4,000元記載等事實之否認，應認係有撤銷上開自認之意
    ，惟原告並未同意被告撤銷上開自認，故除非被告能舉證證
    明上開自認與事實不符，否則被告即不能撤銷上開自認之事
    實。經查：
  被告於本院97年度執字第12049號強制執行事件執行程序中
    初始具狀主張優先承買權時，乃係表示係以「地上權人」主
    張優先承買包括系爭座落新竹縣湖口鄉○○段2027地號等6
    筆土地所權權利範圍各1/8拍賣之不動產；嗣雖再提出「土
    地使用租賃同意書」影本，惟仍係表示係以「地上權人」主
    張優先承買包括系爭座落新竹縣湖口鄉○○段2027地號等6
    筆土地所權權利範圍各1/8拍賣之不動產，並陳稱「先前兄
    弟間有協議因老母親同住，所以有永久使用權。（附件一同
    意書影本）」等情；嗣再自承「因為房屋是蓋給我母親住的
    ，我母親一直和我同住，債務人是我弟，張添籌是我哥哥，
    他們也有扶養義務，所以我沒有給付租金...我們有七兄弟
    ，當初是登記在債務人及張添籌名下，其實兄弟每人都有一
    份」（參本院97年度執字第12049號強制執行事件被告98年
    12 月8日、98年12月21日陳報書狀及本院99年6月22日執行
    調查筆錄等影本），堪認於本院97年度執字第12049號強制
    執行事件執行程序中雖曾提出「土地使用租賃同意書」影本
    ，然自始至終未曾主張係基於租地建物之租賃關係占有使用
    系爭座落新竹縣湖口鄉○○段2027地號土地，當然無從僅以
    「土地使用租賃同意書」影本即認被告係基於租地建物之租
    賃關係占有使用系爭座落新竹縣湖口鄉○○段2027地號土地
    ，自無從撤銷被告自認「無償使用」系爭座落新竹縣湖口鄉
    ○○段2027地號土地之事實。
  再者，被告雖否認所提出之「土地使用租賃同意書」影本係
    事後臨訟與訴外人張添慶、張添籌通謀虛偽所製作。然查：
  1.觀諸該「土地使用租賃同意書」影本所登載簽署日期係87年
    3月1日，惟被告卻先後陳稱：「...租約何時訂立？）房子
    是921大地震前就蓋好了，我是在88年6月28日搬進去住，租
    約是我搬進去之後，我弟弟打給我，但詳細時間我不記得」
    ；「（此份土地使用租賃同意書是何時間所製作？）我不記
    得時間了，不是最近才簽的，應該有七、八年以上，有沒有
    超過10年以上我忘記了...（你在99年4月16日言詞辯論期日
    有稱房子是你蓋好之後張添慶才出具土地使用租賃同意書？
    ）是的」等情（參本院99年4月16日、99年5月24日言詞辯論
    筆錄），顯然互為矛盾，被告復未明確陳述該「土地使用租
    賃同意書」影本所登載簽署日期係倒填日期之原因，亦無法
    舉證該「土地使用租賃同意書」影本所登載簽署日期係倒填
    日期之事實，自難徒以所辯「衡諸契約簽訂時，所載簽訂日
    期與實際簽訂日期不符在所多有，或為使契約效力回溯發生
    、或為使契約當事人權利義務關係具體書面化，或因他理由
    不一而足，其情況並非罕見，況且，被告如欲事後偽造，何
    不將簽約日期逕載為88年6月以後，以絕爭議，何徒橫生困
    擾」云云，即認該「土地使用租賃同意書」影本內容屬實。
  2.又倘被告所提出之「土地使用租賃同意書」影本屬實，即倘
    被告係基於租地建物之租賃關係占有使用系爭座落新竹縣湖
    口鄉○○段2027地號土地，則衡情被告起碼應知悉租金金額
    及以租金金額充當訴外人張添慶、張添籌扶養母親費用之事
    。然被告於本件第1次言詞辯論期日即自承：「（為何土地
    使用租賃同意書上記載付租金4,000元？）我不知道，我沒
    有付過租金」等情，竟然不知該「土地使用租賃同意書」影
    本記載每月租金4,000元之內容，尤足堪認被告確不知該「
    土地使用租賃同意書」影本所載每月租金4,000元之內容，
    則被告猶不知該「土地使用租賃同意書」影本所載每月租金
    4,000元之內容，何來與訴外人張添慶、張添籌有約定以每
    月租金4,000元承租包括系爭座落新竹縣湖口鄉○○段2027
    地號等6筆土地之合意！故被告嗣後改稱：「我在那蓋房子
    給我母親住，因為他們都沒有出錢奉養母親，新台幣4,000
    元租金就當作他們奉養母親的費用，所以實際上雖然沒有每
    月交付給他們兩人4,000元，但是仍然有約定每個月4000元
    的租金，就當作他們奉養母親的費用」云云，即顯非事實，
    更不足以撤銷被告自認「無償使用」系爭座落新竹縣湖口鄉
    ○○段2027地號土地之事實。
  3.再者，被告於本院99年7月26日言詞辯論期日雖已自認：「
    （系爭土地始用租賃同意書是否由你所簽名？）不是我簽的
    ，不知道是張添慶還是陳文玲簽的。（印章是否是你蓋的？
    ）也不是我蓋的。張添慶有我的印章，印張是我自己刻的，
    放在張添慶那裡，因為我們有共同經營公司，我是股東，所
    以把印章放在張添慶那裡」等情，嗣後更具狀自認被告與訴
    外人陳文玲於臺灣桃園地方法院檢察署99年度偵字第11344
    號偵查中均已證述該「土地使用租賃同意書」影本中被告之
    簽名係訴外人陳文玲所為（參本院99年7月26日言詞辯論筆
    錄及被告99年12月31日答辯一狀）。然被告在此之前卻陳稱
    ：「（如有權利，為何要簽土地租賃同意書？）我弟弟張添
    慶要我簽的時候，我根本連看都不看，我弟弟張添慶是何時
    拿給我寫的，我已經忘記了」云云，表示其有簽署該「土地
    使用租賃同意書」。亦足堪認被告原先陳述有在該「土地使
    用租賃同意書」中簽名云云，顯係故為不實陳述。而被告嗣
    後始自認該「土地使用租賃同意書」影本中被告之簽名係訴
    外人陳文玲所為之動機，是否係因原告對被告提出刑事告訴
    之故，亦非無疑。
  4.第按，「下列各款文書，當事人有提出之義務：一、該當事
    人於訴訟程序中曾經引用者。」民事訴訟法第344條第1項第
    1款定有明文。查被告雖提出「土地使用租賃同意書」影本
    欲證明係基於租地建物之租賃關係占有使用系爭座落新竹縣
    湖口鄉○○段2027地號土地之事實，惟先陳稱：「（此份土
    地使用租賃同意書...）...正本在張添慶那裡，我只有一份
    影印本，有沒有正本我要回去問我太太才知道」云云；之後
    隨即又陳稱：「...土地使用租賃同意書是張添慶後來才弄
    出來的，應該是蓋好後1年多就給我的，做好就放在我太太
    那邊，我也沒有看過，最近才找出來看的」云云（參本院99
    年7月26日言詞辯論筆錄），顯然被告就是否持有該「土地
    使用租賃同意書」正本，於同一言詞辯論期日已先後陳述矛
    盾不一。況姑不論該「土地使用租賃同意書」正本係87年3
    月1日簽署或係89年間所簽署（即被告上開所稱應該是房子
    蓋好後1年多訴外人張添慶就給被告的，而被告亦自稱係88
    年6月28日搬入房子），迄今至少均已逾10年以上，倘該「
    土地使用租賃同意書」正本確係87年3月1日簽署或係89年間
    所簽署，該「土地使用租賃同意書」正本必已呈泛黃老舊，
    應不難判斷是否為迄今已逾10年以上之文書，而不論被告是
    否持有該「土地使用租賃同意書」正本，或僅訴外人張添慶
    持有該「土地使用租賃同意書」正本，被告為證明該「土地
    使用租賃同意書」之正本，衡情應速提出該「土地使用租賃
    同意書」正本，依法亦有提出之義務，以供本院核對或送鑑
    定，然被告竟遲不提出該「土地使用租賃同意書」正本，顯
    然被告提出之「土地使用租賃同意書」影本，是否確係事後
    臨訟與訴外人張添慶、張添籌通謀虛偽製作，確非無疑。
  5.綜據上述，被告提出之「土地使用租賃同意書」影本，無論
    形式或內容是否真正，均非無疑，原告主張被告提出之「土
    地使用租賃同意書」影本應係事後臨訟與訴外人張添慶、張
    添籌通謀虛偽所製作，尚非全然無據。況
  綜上，被告雖有撤銷自認「無償使用」系爭座落新竹縣湖口
    鄉○○段2027地號土地及原不知該「土地使用租賃同意書」
    有約定每月租金4,000元記載等事實之意，然既未經原告之
    同意，被告復未能舉證證明上開自認與事實不符，被告自不
    能撤銷上開自認之事實。
  (三)被告係經訴外人張添慶、張添籌及其他共有人同意「無償使
    用」系爭座落新竹縣湖口鄉○○段2027地號土地建造門牌號
    碼新竹縣湖口鄉○○路○段91巷5號2層RC造建物，故被告就
    系爭原告承受之不動產即系爭座落新竹縣湖口鄉○○段2027
    地號土地所有權權利範圍1/8，即無優先承買權：
  (1)按土地法第104條第1項規定：基地出賣時，地上權人、典權
    人或承租人有依同樣條件優先購買之權。房屋出賣時，基地
    所有權人有依同樣條件優先購買之權。係指房屋與基地分屬
    不同之人所有，房屋所有人對於土地並有地上權、典權或租
    賃關係存在之情形而言。有最高法院69年台上字第945號判
    例要旨可資參照。又「土地法第104條關於基地或房屋優先
    購買權之規定，旨在使房屋與基地之所有權合歸於一人所有
    ，使法律關係單純化，以盡經濟上之效用，並杜紛爭。故必
    須對於基地有地上權、典權或租賃關係之存在，且地上權人
    、典權人或承租人於基地上有房屋之建築者，始有本條優先
    購買權之適用」；「按基地出賣時，地上權人、典權人或承
    租人有依同樣條件優先購買之權，固為土地法第104條第1項
    所明定。惟該規定係指基地出賣時，對該基地已有地上權、
    典權或租賃權之人，始得主張優先購買。若基地出賣時，地
    上權、典權或租賃權尚不存在，或於基地出賣後始取得地上
    權或租賃權者，均不得溯及主張優先購買權。」亦最高法院
    84年台上字第83、522號判決要旨可稽。
  (2)經查，系爭座落新竹縣湖口鄉○○段2027地號土地上之門牌
    號碼新竹縣湖口鄉○○路○段91巷5號2層RC造建物固確係被
    告所建，然被告係經訴外人張添慶、張添籌及其他共有人同
    意「無償使用」系爭座落新竹縣湖口鄉○○段2027地號土地
    建造門牌號碼新竹縣湖口鄉○○路○段91巷5號2層RC造建物
    ，而非基於租地建屋之租賃關係承租系爭座落新竹縣湖口鄉
    ○○段2027地號土地建造門牌號碼新竹縣湖口鄉○○路○段
    91巷5號2層RC造建物，則被告既非系爭座落新竹縣湖口鄉○
    ○段2027地號土地之承租人，揆諸上開規定，被告就系爭原
    告承受之不動產即系爭座落新竹縣湖口鄉○○段2027地號土
    地所有權權利範圍1/8，自無優先承買權。
  (3)從而，被告主張其為系爭座落新竹縣湖口鄉○○段2027地號
    土地之承租人，而爭執就就系爭原告承受之不動產即系爭座
    落新竹縣湖口鄉○○段2027地號土地所有權權利範圍1/8有
    優先承買權，則原告訴請確認被告就本院97年度執字第1204
    9號強制執行事件，對於座落新竹縣湖口鄉○○段2027地號
    土地所有權權利範圍1/8之優先承買權不存在，即屬有據，
    為有理由。
五、本件判決之基礎已臻明確，兩造其餘之攻擊、防禦方法及舉
    證，核與判決結果無影響，爰不一一予以論列，併此敘明。
六、據上論結，本件原告之訴為有理由，依民事訴訟法第78條，
    判決如主文。
中    華    民    國     100    年    1    月     21  日
                              臺灣新竹地方法院民事第二庭
                                  法  官  汪  銘  欽
以上正本係照原本作成。
如對本判決上訴，須於判決送達後20日內向本院提出上訴狀。
中    華    民    國     100    年    1    月     21  日
                                  書記官  嚴  翠  意